臺灣高等法院高雄分院刑事判決　　　　 96年度上訴字第888號
上　訴　人　臺灣高雄地方法院檢察署檢察官
被　　　告　甲○○
　　　　　　　　　　（現在臺灣屏東監獄執行中）
上列上訴人因被告違反毒品危害防制條例案件，不服臺灣高雄地
方法院96年度訴字第40號中華民國96年2 月26日第一審判決（起
訴案號：臺灣高雄地方法院檢察署95年度毒偵字第6913號），提
起上訴，本院依簡式審判程序，判決如下：
     主  文
上訴駁回。
     事  實
一、甲○○曾於民國89年間，因施用毒品案件，經臺灣高雄地方
    法院裁定送觀察、勒戒，於89年12月5 日因無施用毒品傾向
    而出所，經臺灣高雄地方法院檢察署於同年月27日以89年度
    毒偵字第1021號為不起訴處分確定。復於89年間因施用毒品
    案件，經臺灣高雄地方法院以89年度毒聲字第8728號裁定送
    觀察、勒戒，嗣認有繼續施用毒品傾向，復經臺灣高雄地方
    法院以89年度毒聲字第9759號裁定送強制戒治，於91年1 月
    7 日強制戒治完畢。復基於施用第一級毒品海洛因之犯意，
    於95年8 月11日上午某時許，在其位於高雄市小港區○○○
    路58號住處，以針筒注射方式施用第一級毒品海洛因1 次。
    嗣於95年8 月11日12時22分許，在高雄縣林園鄉○○○路16
    7 號前，因形跡可疑，經警攔檢盤查時，將第一級毒品海洛
    因1 包（驗後淨重0.102 公克）丟擲在地上，而當場為警查
    獲。
二、案經高雄市政府警察局小港分局報請臺灣高雄地方法院檢察
    署檢察官偵查起訴。
     理  由
壹、程序方面
    本件被告甲○○所犯係死刑、無期徒刑、最輕本刑為3 年以
    上有期徒刑以外之罪，已經被告就被訴事實為有罪之陳述，
    經本院聽取當事人之意見後，依刑事訴訟法第273 條之1 第
    1 項之規定，裁定進行簡式審判程序。本件卷內之物證、書
    證等證據，依同法第273 條之2 規定，不受第159 條第1 項
    關於傳聞法則規定之限制，依法均有證據能力，合先明。
貳、實體方面
一、上揭犯罪事實，業據被告於原審及本院審理時坦承不諱，而
    被告於上開時地，經警採集之尿液送驗結果，呈海洛因代謝
    後之嗎啡陽性反應，有高雄市立凱旋醫院95年8 月22日編號
    A00000000 號濫用藥物尿液檢驗報告1 紙在卷可稽（偵卷第
    29頁），復有扣案疑似海洛因之白色粉末1 包扣案可佐，該
    白色粉末經送上開醫院鑑定結果，確為第一級毒品海洛因，
    亦有該院95年10月14日高市凱醫驗字第2561號濫用藥物成品
    檢驗鑑定書1 紙在卷可憑（原審卷第29頁），足見被告之上
    開自白，與事實相符，堪足採信，是被告施用第一級毒品之
    犯行，堪以認定。再者，被告曾於89年間，因施用毒品案件
    ，經臺灣高雄地方法院裁定送觀察、勒戒，於89年12月5 日
    因無施用毒品傾向而出所，經臺灣高雄地方法院檢察署於同
    年月27日以89年度毒偵字第1021號為不起訴處分確定。復於
    89年間因施用毒品案件，經臺灣高雄地方法院以89年度毒聲
    字第8728號裁定送觀察、勒戒，嗣認有繼續施用毒品傾向，
    復經臺灣高雄地方法院以89年度毒聲字第9759號裁定送強制
    戒治，於91年1 月7 日強制戒治執行完畢等情，有臺灣高等
    法院被告前案紀錄表、刑案資料查註紀錄表、全國施用毒品
    案件紀錄表各1 份在卷可稽。綜上所述，被告於強制戒治執
    行完畢後，5 年內再犯毒品危害防制條例第10條第1 項之罪
    ，應堪認定。
二、核被告所為，係犯毒品危害防制條例第10條第1 項之施用第
    一級毒品罪。被告持有第一級毒品進而施用，其持有之低度
    行為，應為施用之高度行為所吸收，不另論罪。
三、原審認被告罪證明確，因而適用毒品危害防制條例第10條第
    1 項、第18條第1 項前段，刑法第11條規定，並審酌被告有
    竊盜、毒品等前科，有卷附臺灣高等法院被告全國前案紀錄
    表可按，及其施用海洛因僅係戕害自身，尚未害及他人，然
    前已有施用毒品前科，又再犯本案，敗壞社會風氣，惟犯罪
    後坦承犯行，態度良好等一切情狀，就被告施用第一級毒品
    部分，量處有期徒刑9 月。並敘明扣案之白色粉末1 包經送
    驗結果，含有第一級毒品海洛因成分（驗前重0.134 公克，
    驗後淨重0.102 公克），是該扣案粉末自屬毒品；又包裝該
    海洛因粉末之夾鏈袋，殘留有上述毒品且無法析離，應與毒
    品同視，爰依毒品危害防制條例第18條第1 項前段規定，不
    問屬於犯人與否，均宣告沒收銷燬之；而鑑驗耗損部分，既
    已滅失，自無庸再為沒收銷燬之諭知。其認事用法，核無不
    合，量刑亦屬允當。公訴人上訴意旨所指後述退回併辦部分
    與上開起訴論罪部分，係屬集合犯一罪關係，指摘原判決未
    及併辦有所不當等語，為無理由（如後所述），應予駁回。
四、檢察官上訴及臺灣高雄地方法院檢察署96年度毒偵字第2348
    號併案意旨略以：被告於96年11月29日19時許回溯26小時內
    某時，在不詳地點，施用第一級毒品海洛因1 次，被告此部
    分之犯行，因與起訴之有罪事實間具有集合犯之包括一罪關
    係，應論以一罪，為起訴效力所及，原審未併予審酌，尚有
    未洽等語。惟被告各次施用毒品之行為，縱認有其時間上之
    密接性，然無論依社會通念或物理性質觀之，均非無法分割
    ，仍係可分之數行為。施用毒品之行為，固常有因成癮及毒
    品依賴而反覆為之之情形，惟此類型之犯罪是否另以單獨一
    罪之方式規範之，乃應否另行立法之問題。申言之，犯罪行
    為是否為「集合犯」之一罪，係由法定犯罪構成要件內容觀
    察論斷，與該犯罪行為於生活經驗上是否通常具有反覆性、
    常習性或成癮性並不相涉，某犯罪在生活經驗上是否通常具
    有反覆性、常習性、職業性或成癮性而應獨立成為另一犯罪
    構成要件類型，以刑法為一次評價，論以一罪，乃立法評價
    的問題，現行毒品危害防制條例第10條第1 項之規定，係以
    「施用」毒品為犯罪構成要件，而非以反覆施用毒品成癮為
    構成要件，故無論是否反覆施用毒品成癮，均有該條項之適
    用，其罪數仍應以被告之施用行為數為判斷基準。自不得因
    施用毒品者常有反覆施用而成癮之情形，即逕將此條項之犯
    罪構成要件解為係針對反覆施用毒品成癮者而為之規定，而
    謂施用毒品成癮者反覆所為之數次施用毒品行為係常習犯之
    包括一罪。準此，被告多次施用第一級毒品海洛因之犯罪行
    為並非集合犯之包括一罪關係，且併案意旨所指被告犯行與
    被告被訴部分施用毒品犯行，相距多日，顯可分為獨立數行
    為，而非接續犯甚明，準此，上訴意旨及併案意旨所指被告
    犯行，均非本件起訴效力所及，應退由檢察官依法處理，併
    此敘明。
五、被告所犯施用第二級毒品部分，業經原審判刑確定，故不予
    論列。
據上論斷，應依刑事訴訟法第368 條、第273 條之1 第1 項，判
決如主文。
本案經檢察官王登榮到庭執行職務。
中　　華　　民　　國　　96　　年　　4 　　月　　30　　日
            刑事第六庭    審判長法  官  王憲義
                                法  官  張盛喜
                                法  官  李璧君
以上正本證明與原本無異。
如不服本判決應於收受本判決後10日內向本院提出上訴書狀，其
未敘述上訴理由者，並得於提起上訴後10日內向本院補提理由書
狀（均須按他造當事人之人數附繕本）「切勿逕送上級法院」。
中　　華　　民　　國　　96　　年　　4 　　月　　30　　日
　　　　　　　　　　　　　　　　書記官  唐奇燕
附錄本判決論罪科刑法條：
毒品危害防制條例第10條第1 項
施用第一級毒品者，處6 月以上5 年以下有期徒刑。
